【裁判字號】    97,抗,168
【裁判日期】    970502
【裁判案由】    假扣押
【裁判全文】
臺灣高等法院臺中分院民事裁定  97年度抗字第168號
抗告人  乙○○
相對人  甲○○○
上列抗告人與相對人甲○○○間假扣押事件，對於中華民國96年
10月29日臺灣苗栗地方法院96年度裁全字第1363號裁定，提起抗
告，本院裁定如下：
    主  文
抗告駁回。
抗告程序費用由抗告人負擔。
    理  由
一、本件相對人於原審聲請意旨略以：抗告人滯欠相對人土地價
    款新臺幣（下同）1,485,000，迄不給付， 有本院96年度上
    易字第147號民事判決暨確定證明書可憑。 頃聞抗告人之兄
    嫂表示抗告人正將所有財產移轉隱匿，相對人恐有日後不能
    強制執行或甚難執行之虞，願供擔保以代釋明，請求原審准
    予就抗告人所有財產於100,000元之範圍內，予以假扣押等
    語。
二、原裁定意旨略以：相對人對抗告人所主張之給付價金請求權
    計為100,000元， 依相對人所提出之本院民事判決及確定證
    明書影本，可認有相當之釋明，其所主張之假扣押原因，雖
    未能盡釋明之責，惟相對人既陳明願供擔保，應認足補其釋
    明之欠缺，請求應予准許等語。
三、抗告意旨謂：兩造間給付價金事件，先後經原審96年度訴字
    第20號、本院96年度上易字第147號判決審理， 並確定在案
    ，已毋庸再為假扣押之程序。且相對人執本院前開判決聲請
    假扣押之債權，與相對人執原審95年度執全字第1023號、96
    年度執全字第62號、96年度執全字第253號， 以不動產買賣
    契約書、存證信函、原審96年度訴字第20號判決聲請假扣押
    者相同，抗告人提出抗告、異議後，原審認為相對人有超額
    查封情形而塗銷查封登記，詎相對人仍以相同債權，向原審
    聲請假扣押並查封抗告人前開4筆土地。又債權人聲請假扣
    押者，須就請求及假扣押之原因釋明，相對人僅執本院前開
    確定判決主張聲請假扣押，原審認為有相當之釋明，顯與最
    高法院94年度台抗字第665號判決要旨相違。末按抗告人並
    無脫產，致相對人有日後不能強制執行或甚難執行之虞，抗
    告人既有執行名義，亦毋庸進行假扣押程序，為此提起本件
    抗告，請求廢棄原裁定，駁回相對人於原審之聲請，並塗銷
    上開4筆土地之查封登記，將土地返還抗告人云云。
四、按請求及假扣押之原因，應釋明之，釋明如有不足，而債權
    人陳明願供擔保或法院認為適當者，法院得定相當之擔保，
    命供擔保後為假扣押。 民事訴訟法第526條第1、2項分別定
    有明文。次按聲請人合法撤回其聲請者，即發生原聲請消滅
    之效果，其效果並溯及既往，回復未聲請之狀態，於已為裁
    定後將其聲請撤回者，該裁定當然失其效力，無再對之廢棄
    之可言（最高法院64年台抗字第424號判例要旨參照）。
五、經查，原審96年度裁全字第1363號假扣押裁定，業據相對人
    於97年1月2日原審執行處調查時，陳明：「撤回本院96年度
    執全字第728號假扣押執行及96年度執全字第1363號假扣押
    裁定。」等語在卷（見原審卷第82頁）。是抗告人所求予廢
    棄之原審96年度裁全字第1363號假扣押裁定，既為相對人合
    法撤回聲請，揆諸前開判例意旨，該裁定之聲請一經相對人
    撤回，即溯及發生原聲請消滅之效果，回復未聲請之狀態；
    原審已為之裁定，亦當然失其效力，無再對之廢棄可言。是
    抗告人對已失效之裁定，求予廢棄，為不合法，應予駁回。
    至相對人執上開假扣押裁定所為查封抗告人土地之執行行為
    ，則非本件假扣押裁定事件所得審究，附此說明。
六、據上論結，本件抗告為不合法，依民事訴訟法第495條之1第
    1項、第449條第1項、第95條、第78條規定，裁定如主文。
中    華    民    國    97    年    5     月    2     日
                  民事第二庭    審判長法  官  邱森樟
                                      法  官  蔡秉宸
                                      法  官  翁芳靜
以上正本係照原本作成。
不得再抗告。
                                      書記官  許美惠
中    華    民    國    97    年    5     月    5     日
                                                      Ｍ


司法院資訊處製作；財團法人民間司法改革基金會備份。
